【裁判字號】    98,消債更,273
【裁判日期】    980216
【裁判案由】    聲請更生程序
【裁判全文】
臺灣高雄地方法院民事裁定           98年度消債更字第273號
聲  請  人  甲○○
上列當事人依消費者債務清理條例聲請更生事件，本院裁定如下
：
    主  文
聲請駁回。
聲請費用新臺幣壹仟元由聲請人負擔。
    理  由
一、聲請意旨略以：因有不能清償情事，曾依「中華民國銀行公
    會會員辦理消費金融案件無擔保債務協商機制」（下稱無擔
    保協商）申請債務協商，經協商成立，自民國（下同）95
    年7 月起，分80期，利率5 ％，每月繳納新臺幣（下同）14
    ,289 元 ，同時亦需負擔與玉山銀行個別協商應繳之8,017
    元，每月合計需還款22,323元，但聲請人每月收入約47,410
    元左右，扣除必要生活費用及聲請人母親及子女、家屬之扶
    養費用計約28,247元，實已不足支付如此龐大之協商還款金
    額。且聲請人之無擔保或無優先權之債務總額未逾1,200 萬
    元，復未經法院裁定開始清算程序或宣告破產，爰提出本件
    聲請更生事件等語。
二、經查：
  (一)按「債務人與金融機構協商成立者，不得聲請更生或清算。
    但因不可歸責於己之事由，致履行顯有重大困難者，不在此
    限」、「本條例施行前，債務人依金融主管機關協調成立之
    中華民國銀行公會會員，辦理消費金融案件無擔保債務協商
    機制與金融機構成立之協商，準用前項之規定」消費者債務
    清理條例第151 條第5 、6 項定有明文。
  (二)聲請人所稱上情，業據其提出債權人清冊、財產狀況說明書
    、財團法人金融聯合徵信中心之當事人綜合信用報告及債權
    人清冊、戶籍謄本、聲請人之95年、96年所得清單及財政部
    國稅局財產歸屬資料清單、土地及建物謄本、有線電視費收
    據、勞健保繳費資料、天然氣費收據、水費收據、交通費收
    據、電信費收據等文書為證，復經遠東國際商業銀行函附聲
    請人之債務協商協議書暨無擔保債務還款計畫書在卷可稽。
  (三)然依前開消費者債務清理條例第151 條第5 項規定，債務
    清償方案成立後，應由債務人按其條件履行，如於其後發生
    情事變更，在清償期間內之收入或收益不如預期，致該方案
    履行困難甚或履行不能，而有不可歸責於己之事由，始能聲
    請更生或清算。此項規定旨在避免債務人任意毀諾已成立之
    協商，濫用更生或清算之裁判上債務清理程序，蓋以債務清
    償方案係經當事人行使程序選擇權所為之債務清理契約，債
    務人應受該成立之協議所拘束。債務人既已與金融機構協商
    成立，如認該協商方案履行有其他不適當情形，自仍應再循
    協商途徑謀求解決。本件聲請人前於95年7 月間與銀行債
    務協商成立後，於97年6 月經新光商業銀行通報毀諾未依協
    議還款，是否因任何重大變化情事所致，聲請人僅稱還款金
    額過鉅以致無法負擔而逕自毀諾，並未見其經濟狀況有何情
    事變更之事由；況協商條件既係由聲請人與最大債權銀行
    協議達成，客觀事實又無顯著變動，以聲請人所稱每月收入
    扣除必要支出等情均屬聲請人在協商時可見並得據以評估此
    一協商方案是否逾越其負擔範圍，亦即「協商條件之嚴苛」
    顯不等同於「不可歸責於己之事由致履行顯有重大困難」之
    要件。此外，(1)依聲請人95、96年之年收入分別為
    740,398 元以及503,768 元，每月平均收入則分別為56,486
    元及41, 283 元，此據聲請人提出薪資單所載，97年3 月份
    薪資45 ,441 元，5 月為53,073元，7 月則為49,213元，可
    徵聲請人主張其每月薪資平均為47,410元，尚屬有據。(2)又
    聲請人配偶95、96年之年收入分別為351,928 元以及363,88
    9 元，每月平均收入為29,071元及30,059元，因聲請人並未
    主張其配偶有薪資變動之情事，可認定聲請人配偶97年每月
    仍有約3 萬元之收入。是計算聲請人一家每月合計約有77,0
    00元之收入。(3)參以聲請人係5 口家庭，加計其主張亦需負
    擔其母之扶養費用（扶養義務人6 人），考量其既已積欠高
    額債務，理應撙節支出，是以內政部統計之97年度臺灣省每
    人每月最低生活費9,829 元計算家庭必要生活支出費用應為
    50,784元（計算式：9,829 ×5 ＋9,829 ÷6 ＝50,784）；
    (4)準此，聲請人全家庭每月有約77,000元之收入，扣除必要
    生活支出50,784元後，尚餘26,216元，應仍足敷繳納每月應
    還款費用22,323元。
  (四)綜合以上，依聲請人所提證據無法令本院形成心證確信其確
    於與金融機關達成前揭協商後有不可歸責於己之事由致履行
    顯有重大困難之事實，自難認本件聲請符合消費者債務清理
    條例第151 條第5 項之規定，應予駁回。
三、程序費用負擔之裁判依據：依消費者債務清理條例第15條準
    用民事訴訟法第78條之規定定之如主文第二項所示。
中    華    民    國    98    年    2     月    16    日
                  鳳山簡易庭  法  官  楊智守
以上正本係照原本作成。
如不服本裁定，應於送達後10日內，向本院提出抗告狀並表明抗
告理由，如於本裁定宣示後送達前提起抗告者，應於裁定送達後
10日內補提抗告理由書（須附繕本）。
中    華    民    國    98    年    2     月    16    日
                              書記官  曾秀鳳


司法院資訊處製作；財團法人民間司法改革基金會備份。
